臺灣彰化地方法院刑事判決　　　　　　　95年度訴字第1730號
公　訴　人　　臺灣彰化地方法院檢察署檢察官
被　　　告　　甲○○
指定辯護人
本　　　院
公設辯護人　　丙○○
上列被告因違反毒品危害防制條例案件，經檢察官提起公訴（95
年度偵字第7444號），本院判決如左：
    主  文
甲○○販賣第一級毒品，累犯，處無期徒刑，褫奪公權終身。電
話號碼0000000000號行動電話壹具，沒收之。販賣第
一級毒品所得新台幣肆仟元，沒收之，如全部或一部不能沒收時
，以其財產抵償之。
    事  實
一、甲○○（綽號：水蛙）前於民國九十二年間，因連續施用第
    一級毒品、連續施用第二級毒品案件，經本院分別判處有期
    徒刑七月、三月，應執行有期徒刑八月確定，經送監執行，
    於九十三年八月三十一日縮刑期滿執行完畢。竟仍不知悔改
    ，明知海洛因業經毒品危害防制條例列為第一級毒品管制，
    不得非法販賣。竟仍基於販賣第一級毒品海洛因之犯意，以
    其所有之電話號碼0000000000號行動電話為聯絡
    工具，為下列犯行：
（一）於九十五年五月至六月間某日，由丁○○以其持用之電話
      號碼0000000000號行動電話，撥打甲○○持用
      之電話號碼0000000000號行動電話，表明欲購
      買海洛因，雙方遂相約在彰化縣田中鎮○○路○路旁交易
      ，甲○○即以一包新臺幣（下同）一千元之價格，販賣第
      一級毒品海洛因予丁○○一次，共計獲利一千元。
（二）於九十五年七月二十一日，由戊○○以其持用之電話號碼
      0000000000號行動電話，撥打甲○○持用之電
      話號碼0000000000號行動電話，表明欲購買海
      洛因，雙方遂相約在甲○○位於彰化縣社頭鄉○○村○○
      路八０一巷十八號住處附近交易，甲○○即以一包五百元
      之價格，販賣第一級毒品海洛因予戊○○一次，共計獲利
      五百元。
（三）於九十五年七月二十三日、九十五年八月四日、九十五年
      八月六日，由姓名、年籍均不詳，綽號「民民」之女子以
      其持用之電話號碼0000000000號行動電話，撥
      打甲○○持用之電話號碼0000000000號行動電
      話，表明欲購買海洛因，雙方遂相約在「民民」位於彰化
      縣田中鎮處所處交易，甲○○即以一包五百元之價格，先
      後販賣第一級毒品海洛因予「民民」三次，共計獲利一千
      五百元。
（四）於九十五年七月二十三日、九十五年八月十四日，由乙○○以其持用之電話號碼0000000000號行動電話
      或以公用電話，撥打甲○○持用之電話號碼000000
      0000號行動電話，表明欲購買海洛因，雙方遂相約在
      甲○○位於彰化縣社頭鄉○○村○○路八０一巷十八號住
      所處及其住所處外之產業道路等地交易，甲○○即以一包
      五百元之價格，先後販賣第一級毒品海洛因予乙○○二次
      ，共計獲利一千元。
二、嗣經警查獲，並扣得甲○○所有、供販賣第一級毒品所用之
    電話號碼0000000000號行動電話一具，始知上情
    。
三、案經彰化縣警察局移送臺灣彰化地方法院檢察署檢察官偵查
    起訴。
    理  由
一、訊據被告甲○○矢口否認上揭販賣第一級毒品海洛因犯行，
    辯稱：其與證人丁○○、戊○○、乙○○，「民民」都是一
    起出錢向姓名、年籍均不詳，綽號「銅罐」的成年男子購買
    的。證人乙○○部分是證人乙○○開車載其一同前往購買；
    證人丁○○、戊○○，及「民民」部分則係先交錢再由其向
    「銅罐」購買後再交付海洛因給他們。其於偵查中會說有抽
    取部分毒品施用，是因為當時頭暈暈的，因為其當天借提出
    去，已經被問了十幾個小時云云。指定辯護人並為其辯護稱
    ：證人丁○○、戊○○、乙○○警詢時之陳述無證據能力；
    證人丁○○於本院審理時證稱當時因毒癮發作找不到毒品來
    源，拜託被告與他人聯絡，之後與被告一同前往南投松柏嶺
    向他人購買毒品，當時兩人各出一千元、各拿一包毒品，顯
    見該兩次毒品交易係證人丁○○及被告共同與綽號「管仔」
    間之行為，被告自無成立販賣毒品罪行之可能；又證人戊○○於偵查中雖證稱向綽號「水蛙」之男子購買毒品一次，但
    於本院審理時，卻證稱與「水蛙」並不熟，只曾在朋友處見
    過一面，應該不曾向被告購買過毒品，且偵查中檢察官並未
    出示被告口卡相片給證人戊○○指認，因此證人戊○○於偵
    查中所述確實有誤認之可能；證人乙○○就毒品交易金額於
    偵查中及本院審理時前後不一，且證人乙○○與被告間之通
    訊監察譯文內容乃被告一再向證人乙○○催討欠「銅罐」之
    錢，顯見當時被告所述者乃兩人合資向「銅罐」購買毒品，
    因證人乙○○所交付之價金不足，故而販毒者向被告催討價
    金；且被告雖於偵查中自白有從中抽取部分毒品施用，然此
    乃因被告受長時間之訊問，精神恍惚所致，應屬疲勞訊問後
    之自白，而無證據能力。本案除上開證人有瑕疵之證詞外，
    並無其他積極事證足徵被告係基於營利之意思販入或販出毒
    品海洛因，是以依罪疑有利被告之原則，應認被告主觀上欠
    缺販賣毒品罪行之營利意圖，而不構成毒品危害防制條例第
    四條第一項罪嫌等語。
二、按被告以外之人於偵查中向檢察官所為之陳述，除顯有不可
    信之情況者外，得為證據；被告以外之人於司法警察調查中
　　所為之陳述，與審判中不符時，其先前之陳述具有較可信之
  　特別情況，且為證明犯罪事實存否所必要者，得為證據，刑
    事訴訟法第一百五十九條之一第二項、第一百五十九條之二
    分別定有明文。查證人丁○○、戊○○、乙○○於偵查中之
    證言均經依法具結，經核亦無顯不可信之情況，依刑事訴訟
    法第一百五十九條之一第二項規定，即得為證據。另上開證
    人均於本院審理時結證在卷，並均經被告或其辯護人及檢察
    官依法詰問，上開證人於警詢、偵查中時之陳述與審判中所
    為不符部分，既均得透過上開詰問權之行使驗真，對於被告
    之訴訟防禦權行使並無不利情事。且本院審酌一般人對於特
    定事件中關於當時細節之記憶，每每因時日經過而日趨模糊
    ，認為上開證人先前之陳述相對於審判中之陳述，具有較可
    信之特別情況，為期能發現真實，應為證明犯罪事實存否所
    必要，得為證據，先此敘明。
三、查被告甲○○如事實欄所載犯行，業據其於偵查中自承：「
    朋友都是打這支電話向我聯繫購買毒品，我再打電話向上手
    買毒品，然後從中抽取部分毒品施用後再將其餘毒品交給買
    毒品者」等語（見臺灣彰化地方法院檢察署九十五年度偵字
    第八四四四號偵查卷宗第一０六頁），及於本院行準備程序
    時自承：「我與丁○○一起向銅罐買一次海洛因，買一千元
    ；我與戊○○一起向銅罐買兩次海洛因，都是一千元；我與
    民民一起向銅罐買三次海洛因，三次都是五百元的；我與乙○○一起向銅罐買兩次海洛因，都是五百元的」等語（見本
    院卷第六十七頁），及證人丁○○、戊○○、乙○○證述如
    下：
（一）證人丁○○於警詢時證稱：「我之前（約兩個月前）是向
      綽號【水蛙】之男子購買毒品海洛因，他的聯絡電話00
      00000000，約三十歲，一六五公分，微胖，我都
      是以我持之行動電話0000000000和他聯絡購買
      海洛因毒品」（見上開偵查卷宗第十六頁）；於偵查中證
      稱：（問：【水蛙】在何處將所購得之海洛因交給你？）
      「田中鎮○○路○路旁」、（問：你請【水蛙】幫你購買
      多少海洛因）「一千元，一小包」等語（見上開偵查卷宗
      第一三五頁）。
（二）證人戊○○於警詢時證稱：（問：你有無向綽號水蛙男子
      購買海洛因毒品？購買過幾次？）「有，只有那次買新臺
      幣五百元的海洛因而已」；（問：警方提示犯罪嫌疑人紀
      錄表供你指認【犯罪嫌疑人不一定存在被指認人之中】，
      編號第幾名，係你所稱綽號水蛙男子？）「編號第二號甲○○是綽號水蛙的男子，就是我向他購買毒品海洛因」等
      語（見上開偵查卷宗第二十五頁）；於偵查中證稱：（問
      ：你所施用之毒品係向何人所購？）「綽號【水蛙】之人
      」；（問：以何方式購買？）「我以我所有之00000
      00000電話撥打他0000000000電話購買」
      ；（問：向【水蛙】購買多少毒品？）「五百元之海洛因
      ，【水蛙】在社頭鄉○○○路與我交易，該處好像是【水
      蛙】家附近，我將五百元交付給【水蛙】，【水蛙】同時
      將毒品海洛因交付給我」等語（見上開偵查卷宗第一二六
      頁、第一二七頁）。
（三）證人乙○○於警詢時證稱：（問：你所施用之海洛因係向
      何人所購買？）「我係向綽號【阿發】購買的」；（問：
      你如何向綽號【阿發】之男子購買毒品？）「我均是以我
      的電話0000000000與他所持電話000000
      0000聯絡，交易方式是以電話聯繫後，第一次在他家
      交易毒品後，在【阿發】家客廳即施用海洛因毒品，第二
      次則和他約在社頭鄉舊社村他家外面的產業道路交易毒品
      」；（問：你總共向綽號【阿發】男子購買幾次海洛因毒
      品？時間、地點分別為何？所購買金額為何？）「我只向
      【阿發】購買過二次海洛因毒品，第一次於九十五年七月
      二十三日二十時許在【阿發】他家向他購買一千元的海洛
      因毒品；第二次是九十五年八月十四日約十四時許，和他
      約在社頭鄉舊社村他家外面的產業道路，向他購買新臺幣
      五百元海洛因毒品，我這二次均是和【阿發】交易毒品後
      ，即立即施用」；（問：警方提示犯罪嫌疑人紀錄表，共
      有六名照片供你指認【犯罪嫌疑人並不一定存在於被指認
      人之中】，編號第幾名，係你所稱綽號【阿發】之男子？
      ）「編號第一名就是我所稱綽號【阿發】之男子，也就是
      我向他購買海洛因毒品之人」等語（見上開偵查卷宗第十
      八、第十九頁）；於偵查中證稱：（問：警詢筆錄是否實
      在？【告以要旨】）「實在」（問：第一次與最後一次分
      別是何時跟他買的？）「九十五年七月份及最近這幾天」
      ；（問：價格？）「一次一千、一次五百」；（問：地點
      ？）「一次是在他家，一次是在社頭鄉○○村○○○道路
      附近」（見上開偵查卷宗第一一六頁）；於本院審理時證
      稱：（問：你究竟向被告買幾次？金額？）「應該是之前
      講的比較對。一次一千元，一次五百元」（見本院卷第一
      一０頁）。
四、按證人之陳述有部分前後不符，或相互間有所歧異時，究竟
    何者為可採，法院仍得本其自由心證予以斟酌，非謂一有不
    符或矛盾，即應認其全部均為不可採信，最高法院七十四年
    度臺上字第一五九九號著有判例，可資參照。雖證人丁○○
    、謝明賜、乙○○上開證詞，對於其向被告購買海洛因之次
    數、金額等細節所證或有出入，而無法完全確定，然其確有
    向被告購買海洛因，前後供述均相一致，況人之記憶有限，
    常隨時間之經過而有所遺忘，自不能期待證人刻意記憶各項
    細節，則證人事後回憶，難免略有模糊之處，自不能因其指
    述之細節略有不同，即認證言不足採。又本案雖未查獲購毒
    者「民民」，然根據通訊監察譯文紀錄，「民民」確曾分別
    於九十五年七月二十三日、九十五年八月四日、九十五年八
    月六日以電話號碼0000000000號行動電話，撥打
    被告上開電話號碼0000000000號行動電話，向被
    告購買毒品，分別有「拿一過來給我」、「你要一喔」（見
    上開偵查卷宗第三十七頁）；「我跟人家借五，你拿五給我
    」、「好，沒關係啦」（見上開偵查卷宗第四十二頁）；「
    我只能買五喔」，「沒關係啦，我拿好再打給你」（見上開
    偵查卷宗第四十三頁）之對話內容可稽，參以被告於本院準
    備程序中自承其與「民民」一起向「銅罐」買三次海洛因，
    三次都是五百元的等語（見本院卷第六十七頁），足認被告
    曾販賣第一級毒品海洛因三次予「民民」，確屬事實。證人
    丁○○、戊○○、乙○○就其向被告購買毒品之次數、金額
    既無從確認，本於罪疑惟輕有利被告之原則，本院爰依其歷
    次證詞，比對卷附通訊監察譯文，再參酌被告上開於本院行
    準備程序時自承之次數、金額，採認其中次數最少、金額最
    低者，以此最有利之原則來認定被告販賣第一級毒品予證人
    丁○○之次數為一次，獲利一千元；被告販賣第一級毒品予
    證人戊○○之次數為一次，獲利五百元；被告販賣第一級毒
    品予「民民」之次數為三次，每次五百元，共計獲利一千五
    百元；被告販賣第一級毒品予證人乙○○之次數為二次，每
    次五百元，共計獲利一千元。
五、證人丁○○、戊○○雖於本院審理時翻異前辭，證人丁○○
    證稱：（問：你毒品來源？）「是我自己去電動玩具店買，
    有一次是請甲○○幫我調，被告說我又沒在賣，我說我很難
    過，能不能幫我處理一下，被告說那我們公家一起去拿，我
    就載被告去松柏嶺附近的小村找一個人拿海洛因，到了之後
    我們約在巷子裡面，那人就拿海洛因出來給我們，我跟被告
    一人出一千，那人就拿出二包海洛因給我跟被告，我們就一
    人拿一包」；（問：該次購買過程？）「我錢沒有先給他，
    我去他那裡時，我向他說我藥癮發作，很難受，請他幫我處
    理一下，他說他沒有東西，我就說你平常向誰買，你就幫我
    拿，我就開車載他到南投縣的松柏嶺」；（問：你錢沒有先
    給他，錢何時交給他？）「等賣藥的出來以後，我錢拿給被
    告，被告就連同我的一千和他的一千，一共二千元拿給藥頭
    」；（問：藥頭海洛因拿給誰？）「藥頭拿兩包，我當時開
    車，他是走到被告那邊，兩包拿給被告，被告再拿一包給我
    」云云；證人戊○○證稱：（問：你海洛因來源？）「拜託
    朋友拿的」；（問：你這些朋友有無包括被告？）「沒有」
    ；（問：被告有無拿過毒品給你？）「沒有」；（問：你記
    得沒有跟被告買？）「是」；（問：請提示偵卷一二六頁，
    九十五年八月二十三日，你說向一個水蛙的人買毒品，你又
    說向水蛙買過一次，請問你當時有無說過此話？【提示並告
    以要旨】）「當時因為檢察官說他們有錄音，我跟水蛙不熟
    ，曾經在朋友處見過一次面，檢察官說我跟水蛙有通過電話
    ，我才這樣講」；（問：筆錄記載你有向水蛙購買一次，是
    否屬實？【提示並告以要旨】）「我忘記了，我買的人應該
    不是被告」云云。惟本院審酌：
（一）證人丁○○於本院上開證稱之購毒過程，與被告於本院行
      準備程序時自承：「丁○○、戊○○、民民都是他們拿錢
      給我，我向銅罐買，再交海洛因給他們」之購毒過程，炯
      不相牟，加以如若證人丁○○所言其毒癮發作，又如何能
      開車載被告至南投縣松柏嶺購買毒品，是證人丁○○於本
      院上開所證，無非係事後欲迴護被告而為，顯與事實不符
      ，不足採信。
（二）證人戊○○於警詢、偵查中，就有向被告購買海洛因等情
      ，均為一致陳述，其於警詢、偵查中均明確指認被告即為
      販賣第一級毒品海洛因之人。且其於偵查中之證詞業經結
      證，並經確認證述內容無訛，有經簽名之訊問筆錄及結文
      可稽，堪認係在具有相當誠懇性與正確性情況下作成。又
      證人戊○○與被告並無仇隙，衡情亦無在警詢、偵查中任
      意攀誣被告之理。徵諸卷附通訊監察譯文內容，足認證人
      戊○○於警詢、偵查中所證，均信而有徵，再參以證人戊○○於警詢、偵查證述內容，均足陷自己涉犯施用毒品之
      罪，而明顯置自己於刑事責任之中，茍非證人戊○○信其
      所述內容確為真實，任何人處於相同地位，當均不會為如
      此陳述。且證人戊○○於本院審理證稱：未曾自被告處取
      得毒品，亦與被告於本院行準備程序時自承：「丁○○、
      戊○○、民民都是他們拿錢給我，我向銅罐買，再交海洛
      因給他們」等情，顯然不相一致，參以證人戊○○於本院
      審理時質之（問：你之前有無因毒品案件作證？），竟含
      混答稱：「有。但我說什麼忘記了」云云（見本院卷第一
      ０八頁），於本院審理時應訊態度並非誠懇，其於本院所
      為上開證言，無非係事後欲迴護被告而為，顯與事實不符
      。
六、被告另辯稱：其偵查中受長時間訊問、精神恍惚，上開偵查
    中自白應屬疲勞訊問後之自白，無證據能力云云。惟查，被
　　告於偵查中第一次偵訊時間為九十五年八月十六日二十時四
  　十五分起，至同日二十一時二十四分止，總計三十九分，即
    由檢察官諭知以五萬元具保，並命其於隔日十四時自行向臺
    灣彰化地方法院檢察署報到。而其所為上開自白之偵訊時間
    為九十五年八月十七日二十一時二十五分起，至同日二十一
    時五十四分止，總計二十九分，有訊問筆錄、報到單可稽。
    並未有如被告所言長達十幾個小時疲勞訊問之情形，況販賣
    第一級毒品乃法定刑為死刑或無期徒刑之重罪，若無實際販
    賣之行為，怎有甘冒重罪而為虛偽不實自陷己罪之陳述。是
    被告上揭所辯均係卸責之詞，不足採信。本案事證明確，被
    告犯行洵堪認定，應依法論科。
七、核被告甲○○多次販賣第一級毒品海洛因予證人丁○○、戊○○、乙○○，及「民民」牟利之行為，係觸犯毒品危害防
    制條例第四條第一項之販賣第一級毒品罪。刑事法若干犯罪
    行為態樣，本質上具有反覆、延續實行之特徵，立法時既予
    特別歸類，定為犯罪構成要件行為要素，則行為人基於概括
    之犯意，在密切接近之一定時、地接續實行之複次行為，倘
    依社會通念，於客觀上認為符合一個反覆、延續性之行為觀
    念者，於刑法評價上，即應僅成立一罪。學理上所稱「集合
    犯」之職業性、營業性或收集性等具有重複特質之犯罪均屬
    之，例如經營、從事業務、收集、販賣、製造、散布等行為
    概念者是（最高法院九十五年台上字第一０七九號判決參照
    ）。是否集合犯之判斷，客觀上，應斟酌其法律規定之本來
    意涵、實現該犯罪目的之必要手段、社會生活經驗中該犯罪
    實行常態及社會通念等；主觀上，則視其是否出於行為人之
    一次決意，並秉持刑罰公平原則，加以判斷。本院認為毒品
    具有高度之成癮性及濫用性，販毒行為本身，顯然具有反覆
    性及延續性之特徵，且毒品危害防制條例第四條第一項之販
    賣第一級毒品罪，法定刑係死刑或無期徒刑；處無期徒刑者
    ，得併科新臺幣一千萬元以下罰金。實為重典，如將持續多
    次販賣毒品之行為評價為數罪，顯與刑法過度評價禁止原則
    相悖，並有違憲法所揭櫫之比例原則，本件被告基於概括之
    犯意，在密接接近之一定時間及空間內，反覆多次販賣第一
    級毒品，應予評價為「集合犯」之包括一罪。被告為販賣而
    持有第一級毒品之低度行為，應為販賣第一級毒品之高度行
    為所吸收，不另論罪。被告有如事實欄所載之犯罪紀錄，有
    臺灣高等法院被告前案紀錄表可證，被告於受有期徒刑之執
    行完畢，五年以內再犯本件有期徒刑以上之罪，為累犯，應
    依刑法第四十七條第一項之規定加重其刑，惟因被告所犯販
    賣第一級毒品罪，其法定刑為死刑或無期徒刑，依刑法第六
    十四條第一項、第六十五條第一項規定，均不得加重。爰審
    酌被告明知施用毒品有害身心健康，竟憑販賣戕害身心之海
    洛因牟利，危害社會治安及國民健康甚鉅，暨犯後矢口否認
    犯行，毫無悔意，並參酌其餘犯罪動機、方法、手段、品行
    、智識程度等一切情狀，量處如主文所示之刑，並依刑法第
    三十七條第一項規定，宣告褫奪公權終身。扣案之電話號碼
    0000000000號行動電話一具，為被告所有、供販
    賣第一級毒品所使用之物，應依毒品危害防制條例第十九條
    第一項規定，沒收之。被告販賣第一級毒品所得之四千元，
    應依毒品危害防制條例第十九條第一項規定，沒收之，如全
    部或一部不能沒收時，以其財產抵償之。
八、本案另扣得之ＳＩＭ卡一張，依申領時約定條款，所有權屬
    電信公司所有，爰不予沒收，附此敘明。
據上論斷，應依刑事訴訟法第二百九十九條第一項前段，毒品危
害防制條例第四條第一項、第十九條第一項，刑法第十一條前段
、第四十七條第一項、第三十七條第一項，判決如主文。
本案經檢察官謝雨青到庭執行職務。
中　　華　　民　　國　　96　　年　　11　　月　　30　　日
                  刑事第七庭      審判長法官  羅永安
                                        法官  紀佳良
                                        法官  王昌鑫
以上正本證明與原本無異。
如不服本判決，應於判決送達後10日內，向本院提出上訴書狀，
上訴書狀應「敘述具體上訴理由」，並按他造當事人之人數附繕
本。「切勿逕送上級法院」。
中　　華　　民　　國　　96　　年　　12　　月　　4 　　日
                                      書記官  陳文俊
附錄本案論罪科刑法條全文：
毒品危害防制條例第4條
製造、運輸、販賣第一級毒品者，處死刑或無期徒刑；處無期徒
刑者，得併科新臺幣 1 千萬元以下罰金。
製造、運輸、販賣第二級毒品者，處無期徒刑或 7 年以上有期徒
刑，得併科新臺幣 7 百萬元以下罰金。
製造、運輸、販賣第三級毒品者，處 5 年以上有期徒刑，得併科
新臺幣 5 百萬元以下罰金。
製造、運輸、販賣第四級毒品者，處 3 年以上 10 年以下有期徒
刑，得併科新臺幣 3 百萬元以下罰金。
製造、運輸、販賣專供製造或施用毒品之器具者，處 1 年以上 7
年以下有期徒刑，得併科新臺幣 1 百萬元以下罰金。
前五項之未遂犯罰之。
毒品危害防制條例第19條
犯第 4 條至第 9 條、第 12 條、第 13 條或第 14 條第 1 項、
第2 項之罪者，其供犯罪所用或因犯罪所得之財物，均沒收之，
如全部或一部不能沒收時，追徵其價額或以其財產抵償之。
為保全前項價額之追徵或以財產抵償，得於必要範圍內扣押其財
產。
犯第 4 條之罪所使用之水、陸、空交通工具沒收之。
